臺灣高等法院交通法庭判決　　　　　　　　　　　　九十三年度交上訴字第四六號
　　上　訴　人
　　即　被　告　乙○○
右上訴人因公共危險案件，不服臺灣新竹地方法院九十二年度交訴字第八四號，中華
民國九十三年一月二十九日第一審判決（起訴案號：臺灣新竹地方法院檢察署九十二
年度偵字第二七一八號），提起上訴，本院判決如左：
    主  文
上訴駁回。
    事  實
一、乙○○前於民國八十四年間因偽造文書案件，經本院於八十八年四月七日以八十
    七年度上訴字第三八三八號判處有期徒刑八月確定；又於八十五年間因違反麻醉
    藥品管理條例案件，經臺灣新竹地方法院新竹簡易庭於八十五年十一月七日以八
    十五年度竹簡字第四六七號判處有期徒刑三月確定。上開二案件經本院於八十八
    年六月五日以八十八年度抗字第二三九號裁定應執行有期徒刑十月確定，並於八
    十九年四月一日縮短刑期執行完畢。復於九十二年四月十日下午五時四十五分許
    ，駕駛車號ＭＤ─九五八二號自小客車，沿新竹市○○路由南往北方向直行，行
    至新竹市○○路○段與牛埔南路口交岔口，而同向之甲○○騎乘車號ＳＭＶ─三
    三三號輕型機車搭載其子吳子揚、吳子豪，二車均在同一交岔路口欲左轉至牛埔
    南路，因乙○○所駕自小客車之左後加油口，擦撞甲○○所騎乘機車右把手，致
    機車倒地，甲○○因而受有右肩部鈍挫傷、右手肘擦傷之傷害；吳子揚受有右額
    部擦挫傷、右手腕鈍挫傷之傷害（過失傷害部分業經檢察官另為不起訴處分確定
    ）。乙○○於肇事後，雖在前方二十至三十公尺處停車，下車查看甲○○、吳子
    揚受傷情狀，然經甲○○告知吳子揚受傷並欲報警處理時，乙○○竟起意規避刑
    責，口頭否認駕車肇事，並未對於甲○○、吳子揚為必要之救助，隨即駕車離開
    現場，嗣經路人記下車號提供予甲○○，甲○○報警處理，始為警循線查獲。
二、案經新竹市警察局第三分局報請臺灣新竹地方法院檢察署檢察官偵查起訴。
    理  由
一、訊據被告乙○○固坦承於右揭時地發生車禍事故，造成被害人甲○○、吳子揚受
    傷等事實，惟矢口否認肇事逃逸犯行，辯稱：「車禍發生後，我沒有帶證件，我
    們都沒有帶筆，我有告訴當事人我的車牌號碼，之後我才離開，經過第二天刑事
    警局通知我，然後地院判我肇事逃逸。我有跟他們和解。判我八個月，實在不對
    」云云（見本院九十三年四月九日準備程序筆錄）。又稱：「沒有這個事情。我
    是有跟他講好才走」云云（見本院九十三年四月二十六日審理筆錄）。其前則辯
    稱：發生車禍之後，伊下車關心被害人傷勢，嗣因車流量過大造成塞車現象，伊
    將車牌號碼告知被害人後才離去，並非肇事逃逸云云。惟查：
（一）、被告於前揭時地駕車，而與被害人甲○○所騎乘機車發生車禍事故，造成被
        害人甲○○、吳子揚受傷等事實，已據被告自承不諱，並經被害人甲○○於
        警訊、偵審中指述歷歷，並有道路交通事故調查表調查報告、現場照片及車
        損照片共八幀、國泰綜合醫院新竹分院於九十二年四月十四日出具之診斷證
        明書二份附於偵查卷可稽，是以被告有駕駛動力交通工具肇事，致人受傷之
        事實，堪予認定。
（二）、按刑法第一百八十五條之四規定之立法目的，係為維護交通安全，加強救護
        ，減少被害人之死傷，促使駕駛人於肇事後，能對被害人即時救護。準此，
        動力交通工具之駕駛人於肇事後，負有對於被害人即時救護之義務，合先敘
        明。經查：
    １、本案被告駕車肇事後，固有停車並下車查看被害人甲○○、吳子揚受傷情狀
        ，惟未即時救護被害人甲○○、吳子揚之事實，已據被害人甲○○於偵訊指
        述：「：：他開離了五、六十公尺才停下來並跑過來，問我有沒有怎麼樣，
        我告訴他小孩受傷，後來我說要去派出所，他說不是他撞的，不干他的事，
        他就走掉了，他也沒有告訴我他的資料及名字，他也沒留車號給我，因為小
        孩受傷，所以我也沒有攔他，報警叫救護車都是我自己」等語（見偵字第二
        七一八號第三十八、三十九頁）；復於原審經檢察官、被告交互詰問後，仍
        證述被告下車查看之真實情況為：「有（指車禍發生之時，被告有詢問傷勢
        ），被告擦撞我之後有前進二十公尺後，下車走過來看我，問我有無怎麼樣
        ，我說：你開車撞到我，他說：應該沒有，他感覺不是他撞的，我感覺我被
        他車子尾巴撞到，後來是路人有過來，路人認識我，看我倒在地上，路人有
        記下被告車牌資料，當時被告也在現場」、「（被告有無告訴你姓名及聯絡
        護車來，告訴警察車禍經過？）無，被告走之後我才報案」、「被告說不是
        他撞的，我告訴被告：他撞到我，被告當時不確定是否他撞到我的，我說是
        他撞的，被告說不是他撞的，問我：人有無怎麼樣，我說：小孩有點受傷，
        他就走了」等語（見原審九十三年一月十五日審判筆錄），互核證人甲○○
        就被告駕車肇事後，未即時救護被害人甲○○、吳子揚等情，前後堅稱不移
        ，佐以被告業已賠償被害人甲○○、吳子揚因車禍所受民事損害，衡情證人
        甲○○並無誣陷被告之虞，是認證人甲○○上開證詞，堪予憑信。
    ２、次查被告於原審自承：「我從後照鏡看到證人車子倒地，覺得怪怪，所以停
        車下去告訴證人說：不是我撞到的，但路人都說是我撞到的」、「（既然路
        人已經告訴你撞到人為何你又離去？」當時車禍發生，車很多我怕塞車，所
        以先離去」等語，可見被告見證人甲○○倒地時，即已懷疑係自己駕車肇事
        ，再經路人當場目擊、指證被告駕車肇事，可認已明瞭自己駕車肇事之舉。
        參以被害人吳子揚所受傷勢為右額部擦挫傷，核屬明顯可見之臉部傷勢，再
        經證人甲○○告知吳子揚受傷之情，有如前述，益徵被告對其肇事致人受傷
        等事實，已有認識，詎其仍不留下姓名、聯絡方式，亦未對於被害人予以救
        護，反而否認肇事並駕車離去，足認被告具有駕車肇事致人受傷而逃逸之主
        觀犯意。
    ３、綜上所述，本案事證已臻明確，被告於本院審理時，請求傳喚被害人甲○○
        應無必要，應予敘明，被告前開所辯，無非飾卸之詞，尚非可採，被告駕駛
        動力交通工具致人受傷而逃逸之犯行，洵堪認定，自應依法予以論罪科刑。
二、核被告所為，係犯刑法第一百八十五條之四駕駛動力交通工具肇事，致人受傷而
    逃逸罪。被告前於八十四年間因偽造文書案件，經本院於八十八年四月七日以八
    十七年度上訴字第三八三八號判處有期徒刑八月確定；又於八十五年間因違反麻
    醉藥品管理條例案件，經臺灣新竹地方法院新竹簡易庭於八十五年十一月七日以
    八十五年度竹簡字第四六七號判處有期徒刑三月確定，上開二案件經本院於八十
    八年六月五日以八十八年度抗字第二三九號裁定應執行有期徒刑十月確定，並於
    八十九年四月一日縮短刑期執行完畢等情，有本院被告全國前案紀錄表以及臺灣
    新竹地方法院檢察署刑案資料查註紀錄表等件附卷可佐，被告前受有期徒刑之執
    行完畢後，其於五年以內再犯本件有期徒刑以上之罪，為累犯，應依刑法第四十
    七條之規定，加重其刑。
三、原審因依刑法第一百八十五條之四、第四十七條規定，並審酌被告駕駛危險性之
    動力交通工具，因過失致人受傷，竟於肇事後逃逸，應屬可議，併審酌證人甲○
    ○、被害人吳子揚受傷程度，被告已就證人甲○○、被害人吳子揚受傷部分，予
    以民事賠償，有和解書一份在卷足憑，暨被告犯後態度等一切情狀，其認事用法
    ，洵無違誤，量刑亦屬妥適，被告上訴指摘原判決不當，非有理由，其上訴應予
    駁回。
據上論斷，應依刑事訴訟法第三百六十八條，判決如主文。
本案經檢察官李良忠到庭執行職務。
中　　　華　　　民　　　國　　九十三　　年　　　五　　　月　　十七　　　日
                              臺灣高等法院交通法庭
                                  審判長法  官  葉　騰　瑞
                                        法  官  劉　壽　嵩
                                        法  官  江　國　華
右正本證明與原本無異。
如不服本判決，應於收受送達後十日內向本院提出上訴書狀，其未敘述上訴之理由者
並得於提起上訴後十日內向本院補提理由書（均須按他造當事人之人數附繕本）。
                                        書記官  陳　秋　萍
中　　　華　　　民　　　國　　九十三　　年　　　六　　　月　　　七　　　日
附錄：本案論罪科刑法條全文
刑法第一百八十五條之四：
駕駛動力交通工具肇事，致人死傷而逃逸者，處六月以上五年以下有期徒刑。
